臺灣高雄地方法院刑事判決　　　　　　　94年度訴字第131號
公　訴　人　臺灣高雄地方法院檢察署檢察官
被　　　告　丁○○　男　30歲.
　　　　　　丙○○
上列被告等因強盜等案件，經檢察官提起公訴（94年度偵字第13
1 號），本院判決如下：
    主  文
丁○○攜帶兇器竊盜，因脫免逮捕，當場施以強暴、脅迫，累犯
，處有期徒刑捌年。扣案水果刀壹支、高爾夫球桿壹支，均沒收
。
丙○○竊盜，累犯，處有期徒刑伍月，如易科罰金，以參佰元折
算壹日。
    事  實
一、丁○○曾於民國82年間犯肅清煙毒條例案件，經臺灣屏東地
    方法院判處有期徒刑3 年8 月確定，於84年8 月10日假釋，
    復於84年間因肅清煙毒條例案件，先後經臺灣高等法院高雄
    分院、臺灣屏東地方法院判處有期徒刑3 年2 月、8 月確定
    ，經裁定應執行有期徒刑3 年4 月，並經撤銷假釋接續執行
    後，於89年1 月24日假釋，又於90年間因竊盜案件，經臺灣
    屏東地方法院判處有期徒刑1 年確定，經再次撤銷假釋並接
    續執行，而於93年4 月25日縮短刑期執行完畢。丙○○前因
    竊盜案件，經本院判處有期徒刑3 月，並經臺灣高等法院高
    雄分院駁回上訴確定，於93年6 月12日執行完畢。丁○○與
    與女友丙○○，商議由女友丙○○佯以尋人為由，吸引超商
    店員之注意，以便丁○○至超商休息室內竊取物品，丙○○
    伺機竊取超商內之商品，二人謀議既定，遂基於意圖為自己
    不法所有之犯意聯絡，於93年11月24日，由丁○○駕駛車牌
    號碼ZP─5548號自用小客車搭載丙○○，前往位於高雄市苓
    雅區○○○路76號「統一超商」，於當日凌晨5 時50分許，
    抵達上開超商，將車輛停放在超商前，丙○○依計先在超商
    門口內，向在門口掃地之超商店員甲○○佯稱探詢綽號「阿
    賢」之人是否仍在該處任職，經甲○○告知並無「阿賢」其
    人後，仍不停詢問相同問題，甲○○乃不予搭理持續掃地，
    丙○○見無法吸引甲○○離開店門口乃先行進入店內貨架處
    徘徊，趁甲○○店員不注意之際，瀏覽超商貨架上之物品，
    拿取曼秀雷敦驗孕棒1 支，將該曼秀雷敦驗孕棒之外包裝撕
    去後，藏放在身上，店員甲○○因心中起疑，乃至貨架旁詢
    問丙○○欲購何物時，丙○○見狀持續在貨架處向店員甲○○詢問綽號「阿賢」是否仍任職，以吸引甲○○之注意，而
    丁○○則趁丙○○與甲○○對話應答之際，身著內藏放客觀
    上對於人之生命、身體、安全構成威脅水果刀1 支之外套，
    進入超商休息室內，竊得甲○○置於休息室內桌上之黑色皮
    夾1 個（內有身分證、汽車駕照各1 枚）、手機1 支，及電
    子計算機1 臺。嗣丙○○取一酒精棉片至櫃檯結帳並步出超
    商門口後，甲○○返回丙○○徘徊處，發現適才自丙○○身
    上掉落之紙屑係外包裝一角，並清點架上驗孕棒商品數量短
    少一支，即追出大門口，見丙○○上車但車輛是熄火狀態似
    在等人，甲○○乃忽想起在與丙○○對答時，店內休息室（
    兼倉庫）之門曾發出開門之聲響，懷疑丙○○另有同夥進入
    竊盜，即返回店內打開休息室大門，發現丁○○在倉庫內，
    丁○○見事跡敗露後隨口佯稱是要借廁所，一路即往超商門
    口走，甲○○遂以身體擋住去路，並表示報警查辦，丁○○
    始將所竊得之上開物品自口袋內掏出，甲○○並抓住丁○○
    之上衣領口拉至櫃檯，並拿起電話欲報警，丁○○乃趁機掙
    脫，甲○○乃追上前，然只即拉扯下丁○○之外套，直至丁○○逃至超商門外，甲○○始追上丁○○，丁○○為脫免逮
    捕，竟與甲○○發生扭打，扭打中甲○○、丁○○並均跌落
    地面，然仍持續扭打，甲○○因此強暴行為受有雙肘多處擦
    挫傷等傷害，丙○○見狀，往前欲排開扭打中之二人，丁○○趁此機會掙脫逃離，甲○○乃順勢逮捕丙○○，丁○○見
    狀，為脫免共犯之逮捕，乃承前犯意，即自上開自用小客車
    內取出高爾夫球桿1 支，作勢欲毆打甲○○，令甲○○放開
    丙○○，以此方式施以脅迫，是時，警員依據另名超商顧客
    報案趕抵現場，而於同日6 時許，在上開超商門口前，將丁○○及丙○○2 人逮獲，並扣得水果刀1 支、高爾夫球桿1
    支、咖啡色外套1 件、及竊得物品黑色皮夾1 個、身分證、
    汽車駕照各1 枚、手機1 支，及電子計算機1 臺，及藏放在
    車內丙○○皮包內之驗孕棒1 支（業經發還）。
二、案經甲○○訴由高雄市政府警察局苓雅分局報告臺灣高雄地
    方法院檢察署檢察官偵查起訴。
    理  由
一、按除法律另有規定者外，不問何人，於他人之案件，有為證
    人之義務，而證人除未滿16歲或因精神障礙，不解具結意義
    及效果者外，應命具結；又證人或鑑定人依法應具結而未具
    結者，其證言或鑑定意見，不得作為證據，刑事訴訟法第17
    6 條之1 、第186 條第1 項、第158 條之3 定有明文。又法
    院於審判期日的調查證據程序，關於犯罪事實之調查與證明
    ，只能以刑事訴訟法准許之法定證據方法（如被告之供述、
    人證、鑑定、文書、勘驗）為之。而告訴人係向司法警察機
    關或偵查機關申告犯罪事實而要求訴追之人，其於我國刑事
    訴訟法中，並非法定列舉之獨立證據方法，若以告訴人所陳
    親身經歷之被害經過，作為認定犯罪事實之依據時，乃居於
    證人之地位，亦即其證據方法為證人，必須踐行有關證人證
    據調查程序，除非其有依法不得令其具結之情形，否則事實
    審法院應命其具結，若依法應具結而未具結時，該告訴人有
    關被害事實之陳述，無證據能力，法院不得援其陳述作為判
    決之基礎，最高法院93年度台上字第5964號判決可資參照，
    告訴人甲○○於偵查中向檢察官所為陳述，未經具結，依前
    開說明，為非經合法調查之證據，自無證據能力。又證人甲○○於警詢之證述，既為傳聞證據，且查無刑事訴訟法第15
    9條之1至159條之5項例外規定之適用，自不具證據能力。
二、訊據被告丁○○固不否認於上述時、地竊盜，惟矢口否認有
    攜帶兇器竊盜，及對發現竊盜犯行之證人甲○○施以強暴、
    脅迫之犯行，辯稱：「與丙○○並沒有竊盜的犯意聯絡。只
    是單純要進入超商倉庫上廁所，看到有錢包才臨時起意竊取
    ，並不知道水果刀放在外套內側口袋內。經店員發現後，僅
    係掙脫店員，店員又追到停車處，我也只是要掙脫店員而已
    ，不知店員如何受傷。而拿高爾夫球桿亦是因丙○○被店員
    捉住，才會高舉球杆，要他放開丙○○」云云，被告丙○○
    則否認有何竊盜犯行，辯稱：「去超商只是要去找綽號阿彥
    之友人，與丁○○並無竊盜犯意聯絡，且在超商購物也有付
    帳，並未竊取驗孕棒」云云。經查：
  (一)被告丁○○與其女友即被告丙○○，基於意圖為自己不法所
    有之犯意聯絡，於上開時、地，由被告丙○○佯以尋人為由
    ，吸引超商店員之注意，以便被告丁○○至超商休息室內竊
    取黑色皮夾1 個（內有身分證、汽車駕照各1 枚）、手機1
    支，及電子計算機1 臺，被告丙○○則伺機竊取超商內之商
    品曼秀雷敦驗孕棒1 支之事實，業據證人甲○○證述：「當
    天我在門市外面掃地，有一部車停在隔壁門口。丙○○下車
    在超商門口問我，超商有沒有一位阿賢的人在這裡做，我回
    答沒有，她進入超商，並且在門市的某一部份一直徘徊。我
    看到後就趕快掃完地進入門市，我詢問她要什麼，她身上掉
    出一個紙屑，當時並不以為意，後來她挑了一個酒精棉片到
    櫃臺結帳，她結完帳出去後我回到剛剛掉紙屑的位置（該紙
    屑事後核對是驗孕棒外包裝一角），發現曼秀雷敦驗孕筆物
    品少了一個，我追出店外，未見丙○○，我看到車子是熄火
    狀態，又想到我有聽到倉庫內有開門的聲音，後就立刻回到
    門市倉庫，看到被告丁○○，我問在倉庫內的丁○○說你在
    這做什麼，丁○○說他要進來借廁所，還有看阿賢在不在。
    我反問他為何借廁所沒有先講，我反問他的過程丁○○就走
    出倉庫，作勢要離開超商，我在超商門口擋住他，並請他將
    口袋中的物品拿出來，因為我懷疑他有偷竊，我問他3 、4
    次，他才從口袋中拿出皮夾等我個人物品。有皮包、手機及
    計算機。」等語詳盡（本院卷104 至105 頁）；而被告丁○○因遭證人甲○○發現，經證人甲○○逮捕，表示要送警究
    辦時，被告丁○○奮力掙脫逃至超商門外，而在超商門外為
    脫免逮捕，施強暴於證人甲○○，致證人甲○○受有傷害，
    嗣又為脫免共犯之逮捕，乃持高爾夫球桿1 支，作勢欲毆打
    甲○○，令甲○○放開被告丙○○，施脅迫於證人甲○○等
    情，亦據證人甲○○證稱：「我就抓住被告丁○○往櫃臺要
    打電話報警，我剛拿起電話，丁○○就掙脫，我在他逃到門
    口時又抓住他，他又掙脫逃出門市，我就追出門市，在門市
    門口外又抓住他，他又掙脫，我們就開始扭打，剛好當時有
    一問客人要進入門市，我大聲請客人報警，後來客人有打電
    話報警。我與丁○○扭打，且二人均跌落地面，丁○○並一
    度拾起地上石塊攻擊我，我受的傷是那時造成的。後來丙○○下車看丁○○為何未上車，丙○○說不要打，就過來…，
    剛好那時我鬆手，丁○○就趁機逃走，我就改抓住丙○○，
    …丁○○就從車上拿高球桿下車作勢要打我3 、4 次，要我
    放開丙○○，但是我還是沒放開，後來丁○○忽然找個地方
    把高球桿藏起來，我才知道是警察到場了。」等語詳盡（本
    院卷104 至105 頁）。
  (二)再超商監視錄影帶（係經剪輯之片段畫面）顯示：「（拍攝
    角度係自超商櫃臺處拍攝），於93年11月24日上午5 時52分
    12秒，丙○○先進入超商，之後上午5 時55分09秒丁○○緊
    接著進入超商，上午5 時56分07秒丙○○走到結帳櫃臺與店
    員結帳談話（畫面因櫃臺收銀機遮住看不出結帳物品），上
    午6 時01分丁○○從超商內往外走店員前往攔阻，丁○○與
    超商店員在櫃臺前發生拉扯至櫃臺處，拉扯中於上午6 時02
    分12秒有另一客人進入超商，丁○○與超商店員復持續拉扯
    至櫃臺前，6 時02分20秒，丁○○跌倒，外套被店員扯下，
    上午6 時02分22秒丁○○跑出超商店外，店員追出，隨後二
    人一直拉扯至超商外。」，有本院94年6 月2 日勘驗筆錄在
    卷可證，經核與證人甲○○證述情節相符，參酌證人甲○○
    僅係受雇之超商店員，與被告二人素不相識，亦無利害衝突
    ，且與被告丁○○早於94年1 月31日即達成和解，有和解書
    1 份在卷可參（本院卷58頁），自無刻意誣陷被告，或誇大
    事實之虞，是證人甲○○之證詞應為真實可採。此外，並有
    證人甲○○領取黑色皮夾1 個、身分證、汽車駕照各1 枚、
    手機1 支，及電子計算機1 臺、及驗孕棒1 支之贓物領據、
    證人甲○○民生醫院診斷證明書各1 份，扣押物品照片3張
    附卷可參（警卷18至21、23頁），及水果刀1 支、高爾夫球
    桿1 支、咖啡色外套1 件扣案可證。
  (二)被告丙○○雖否認曾竊取驗孕棒1 支，然被告丙○○於警詢
    、偵查及本院審理中業已多次供稱：確實有拿取超商內驗孕
    棒1 支未付錢（警卷6 頁、偵卷19頁、本院卷28頁），且被
    告丙○○於超商內，身上掉落驗孕棒外包裝一角，其結帳離
    開後，經清點短少驗孕棒1 支等情，業經證人甲○○證述詳
    盡，且警員亦確實自置放在車內之丙○○皮包搜得驗孕棒1
    支，亦如前述。被告丙○○確有竊取驗孕棒1 支自無可疑，
    至被告丙○○嗣後改辯稱：在超商購物也有付帳，並未竊取
    驗孕棒云云，顯無可採。
  (三)被告二人均辯稱彼此間並無竊盜之犯意聯絡，被告丙○○辯
    稱：「當時是要找在該超商上班之友人阿彥，並非與丁○○
    計畫去竊盜」；被告丁○○辯稱：「是載丙○○去找阿彥，
    並沒有竊盜的犯意聯絡。只是單純要進入超商倉庫上廁所，
    看到有錢包才臨時起意竊取」云云，然被告丙○○進入超商
    尋人之經過，業據證人甲○○證述如前，且證人甲○○並證
    稱：「當天我在門市外面掃地，丙○○下車，以台語找一位
    阿賢的店員。她說有沒有一位阿賢在這裡做。從門口一直問
    到超商內，且反覆一直問同一個問題。我覺得她問話時怪怪
    的，不想搭理她，當時我沒有看到丁○○進入門市。後來在
    門市內，她一直徘徊，反覆一直問我阿賢有沒有在超商做，
    這次對話至少有3 、5 分鐘，進入超商會有聲音，但我沒有
    發現丁○○進來，因為我當時一直與丙○○對話。」等語明
    確（見本院109 頁），若被告丙○○果係欲尋友人「阿彥」
    ，何以進入超商向證人甲○○稱要尋綽號「阿賢」之人，再
    參酌被告丙○○經證人甲○○告知無此人後，竟仍持續不斷
    詢問，而被告丁○○則在此時，未經證人甲○○同意，擅自
    進入超商休息室竊盜等異於尋常之舉，堪認被告二人間，係
    以被告丙○○佯以尋人為由，吸引超商店員之注意，以便被
    告丁○○至超商休息室內竊取物品，被告丙○○伺機竊取超
    商內之商品為分工，被告二人間有竊盜之犯意聯絡及行為分
    擔甚明。被告丁○○之辯護人雖另辯稱如被告丁○○與被告
    丙○○有竊盜之計畫，被告丁○○量不至在被告丙○○進入
    超商約3 分鐘後，方進入超商等語，惟依證人甲○○所述經
    過，被告丙○○初入超商佯裝尋人時，證人甲○○不甚搭理
    並持續在超商門口掃地，業如前述，依此情形，被告丁○○
    自無法在不引起證人甲○○注意下，進入超商內之倉庫，被
    告丙○○只得先進入超商店內伺機，嗣證人甲○○進入店內
    靠近被告丙○○，被告丙○○乃得依計糾纏住證人甲○○，
    被告丁○○見狀方進入超商，並順利至休息室，否則被告丙○○何以於初次尋問不果後，復在超商內多次詢問證人甲○○且詢問時間甚久，是此反更足證明被告二人間確實有竊盜
    之計畫分工。縱上被告二人證稱彼此間並無竊盜犯意聯絡之
    證詞（分見本院卷82至87頁，88至91頁）及辯解，與事實不
    符，均為脫罪卸責之詞，不足採信。
  (四)被告丁○○於行竊時所著之咖啡色上衣內側暗袋內，放有無
    刀套之水果刀1 支等情，為被告丁○○所坦承，並有扣案咖
    啡色上衣及水果刀1 支可證，而水果刀為金屬材質，刀柄長
    而前端尖銳，有扣押物品照片1 張可證（警卷23頁），顯足
    以對人之生命、身體、安全構成威脅，為兇器無疑。而以該
    水果刀之型態、長度及放置位置，被告丁○○顯然不可能對
    其攜有水果刀之兇器毫無所知，按刑法第321 條第1 項第3
    款之攜帶兇器竊盜罪，係以行為人攜帶兇器竊盜為其加重條
    件，此所謂之兇器，其種類並無限制，凡客觀上足以對人之
    生命、身體、安全構成威脅，具有危險性之兇器均屬之，且
    祇須行竊時攜帶此種具有危險性之兇器為已足，並不以攜帶
    之初有行兇之意圖，或確已用於行竊為必要（參照最高法院
    52 年 台上字第71 1號、79年台上字第5253號判例意旨），
    是被告丁○○所辯稱行竊之時並不知自己有帶水果刀，且竊
    盜時亦未使用，足見其並無攜帶兇器意思云云，顯違常情，
    而無可採。至該水果刀係被告丁○○自行攜帶，加以被告二
    人於本件竊盜時各有分工，被告丙○○不知被告丁○○攜有
    兇器，尚合情理，是被告丁○○、被告丙○○間之竊盜犯意
    聯絡僅只普通竊盜，自不待言。
  (五)按刑法第329 條準強盜罪，係以竊盜或搶奪，因防護贓物、
    脫免逮捕或湮滅罪證，而當場「施以強暴脅迫」者為構成要
    件，而所謂強暴，乃指直接或間接對於人之身體施以暴力，
    壓制被害人之抗拒或使被害人處於不能抗拒之狀態，苟行為
    人僅有強力排除拖拉、壓制之被動行為，則尚難認有積極暴
    行而達於強暴脅迫之程度（最高法院著有82台上字第2342號
    、43年台上字第670 號裁判意旨可資參照）。被告丁○○於
    竊盜行為被發現後，在超商內僅有掙脫證人甲○○逮捕之行
    為，為證人甲○○證述明確，並有上開勘驗筆錄可證，堪認
    為真，然被告丁○○在至超商門外，被告丁○○為脫免逮捕
    ，竟與證人甲○○發生扭打，且激烈至證人甲○○與被告丁○○均跌落地面仍繼續扭打，丁○○並一度拾起地上石塊攻
    擊證人甲○○，證人甲○○因而受有雙肘多處擦挫傷等傷害
    ，自非僅係強力排除拖拉、壓制之被動行為，而屬強暴行為
    ，至被告丁○○嗣為脫免竊盜共犯即被告丙○○之逮捕，竟
    持高爾夫球桿1 支，作勢欲毆打證人甲○○，且所持之高爾
    夫球桿1 支，為金屬材質，質地堅硬，有扣押物品照片1 張
    可證（警卷23頁），在客觀上足以對人之生命、身體、安全
    構成威脅，是屬兇器，被告丁○○高舉高爾夫球桿，作勢毆
    打證人甲○○，顯係施以脅迫無疑。被告丁○○辯稱：僅係
    被動逃脫，沒有施以強暴，且與丙○○無竊盜共犯關係，亦
    無脫免共犯逮捕，而施脅迫云云，自無可採。
  (六)綜上，本件事證明確，被告二人犯行堪以認定。
三、按刑法第329 條之以強盜論，即以強盜罪相當條文處罰之意
    ，並非專以第328 條第1 項之強盜論，故第330 條所謂犯強
    盜罪，不僅指自始犯強盜罪者而言，即依第329 條以強盜論
    者，亦包括之，如此項準強盜有第321 條第1 項各款情形之
    一，自應依第330 條論處（參見最高法院25年上字第6626號
    、42年台上字第523 號判例）。再所稱犯準強盜而有刑法第
    321 條第1 項第3 款之情形，不論行為人於竊盜之初即持有
    兇器，或於施強暴脅迫行為時始臨時起意持有兇器，二者對
    人之生命、身體、安全構成威脅並無二致，均應依刑法第33
    0 條論處，始符合該條加重處罰之立法本旨。是核被告丁○○係犯刑法第330 條第1 項之加重強盜罪。被告丙○○所為
    係犯刑法第320 條第1 項普通竊盜罪。被告丁○○與丙○○
    間，就普通竊盜罪部分，有犯意聯絡行為分擔，均為共同正
    犯。被告丁○○為脫免自己及共犯之逮捕，先後對證人甲○○施以強暴、脅迫，係於密切接近之時、地實施，而侵害同
    一之法益，係屬接續犯，僅成立一刑法第330 條加重強盜罪
    。又告訴人甲○○所受之傷害，係被告丁○○為脫免逮捕，
    當場扭打掙扎施以強暴行為時所致，已如前述，該傷害之造
    成，應係被告丁○○所犯加重準強盜罪施強暴行為之當然結
    果，不另論以傷害罪，公訴人認係成立想像競合之裁判上一
    罪關係，尚有誤會，附此說明。被告丁○○、被告丙○○各
    有如事實欄所示前科，並分經執行完畢，此有台灣高等法院
    被告全國前案紀錄表及台灣高雄地方法院檢察署刑案資料查
    註紀錄表各1 份在卷可佐，被告丁○○、被告丙○○前受有
    期徒刑之執行完畢後，5 年內再犯本件有期徒刑以上之罪，
    為累犯，各應依刑法第47條之規定，加重其刑。爰審酌被告
    丁○○、丙○○意圖為自己不法之所有竊取他人財物，被告
    丁○○攜帶兇器竊盜，且為脫免逮捕，施強暴、脅迫之行為
    ，對人民生命、財產造成嚴重侵害，及被告丁○○、丙○○
    犯後均否認犯行，態度不佳，及被告丁○○與證人甲○○達
    成和解，有和解書1 張在卷可證，以及其犯罪動機等一切情
    狀，分別就被告丁○○、被告丙○○量處如主文所示之刑，
    並就被告丙○○部分諭知易科罰金之折算標準。扣案水果刀
    1 支、高爾夫球桿各1 支，係被告丁○○所有，業據丁○○
    供述明確（警卷3 頁、本院卷91頁），為被告丁○○且為犯
    本案所用之物，爰依刑法第38條第1 項第2 款宣告沒收。至
    咖啡色外套1 件、棉質手套1 雙，雖係被告丁○○所有，但
    非犯本案所用之物，爰不予宣告沒收。
四、至檢察官移送併辦之臺灣屏東地方法院檢察署94年度偵字第
    1802號被告丁○○於94年2 月6 日1 時30分許，夜間侵入莊
    玉海位於屏東縣東港鎮○○路96號住宅，竊取新台幣300 元
    及茶壺8 只，涉犯刑法第321 條第1 項第1 款加重竊盜案件
    ，因與本案被告丁○○所犯刑法第330 條第1 項之加重強盜
    罪，罪名不同，無連續犯之裁判上一罪關係，應退由檢察官
    另行偵查處理，併此敘明。
據上論斷，應依刑事訴訟法第299 條第1 項前段、刑法第28條、
第320 條第1 項、第330 條第1 項、第329 條、第47條、第38條
第1 項第2 款，罰金罰鍰提高標準條例第1 條前段、第2 項，判
決如主文。
本案經檢察官乙○○到庭執行職務。
中　　　華　　　民　　　國　　94  年　 7 　月　 19  　日
                      刑事第十六庭審判長法　官 施柏宏
                                        法  官 洪能超
                                        法  官 陳億芳
以上正本證明與原本無異。
如不服本判決，應於收受送達後10日內向本院提出上訴書狀。
中　　　華　　　民　　　國　　94  年　 7 　月　 25  　日
　　　　　　　　　　　 　　　　　       書記官 林國龍
中華民國刑法第320條
(普通竊盜罪、竊佔罪)
意圖為自己或第三人不法之所有，而竊取他人之動產者，為竊盜
罪，處 5 年以下有期徒刑、拘役或 500 元以下罰金。
意圖為自己或第三人不法之利益，而竊佔他人之不動產者，依前
項之規定處斷。
前二項之未遂犯罰之。
中華民國刑法第329條
(準強盜罪)
竊盜或搶奪，因防護贓物、脫免逮捕或湮滅罪證，而當場施以強
暴脅迫者，以強盜論。
中華民國刑法第330條
犯強盜罪而有第 321 條第 1 項各款情形之一者，處 7 年以上有
期徒刑。
前項之未遂犯罰之。
